---
title: "Diabetes en México"
author: "Omar Reyes Villa, Arturo Resendiz Lira"
output: html_document
---


```{r Ajustes de Librerias, results="hide"}
###Caché
directorio <- "E:/ProyectoEA"
setwd(directorio)
knitr::opts_knit$set(root.dir = directorio)
# Opciones del documento.
knitr::opts_chunk$set(fig.path = "FIGURAS/Figuras_", fig.align = 'center',
                      fig.width = 12, fig.height = 8, 
                      cache.path = "CACHE/Cache_", cache = TRUE, 
                      eval = TRUE, 
                      warning = FALSE, message = FALSE,
                      echo = TRUE, 
                      comment = NA)
# Paquetes
paquetes.utilizados <- c("lubridate","editrules", "dplyr", "maps", "ggmap", "maptools", "car",
                         "mapproj", "ggplot2", "scales", "plyr", "reshape2","knitr", 
                         "xtable", "datasets", "tidyr")
paquetes.instalados <- rownames(installed.packages())
paquetes.por.instalar <- setdiff(paquetes.utilizados, paquetes.instalados)
# Instala los paquetes faltantes.
if (length(paquetes.por.instalar) != 0 ) install.packages(paquetes.por.instalar, 
                                                          repos = "http://cran.us.r-project.org")

# Carga los paquetes a utilizar.
lapply(paquetes.utilizados, library, character.only = TRUE)

```

#---------FUENTE-----------

```{r Lectura datos FUENTE}
###Lecturas de datos FUENTE
folder.ruta<- "./DATOS/BRUTOS/FUENTE/"
archivos <- list.files(folder.ruta)

lista.archivos <- list()
for (archivo in archivos) {

  datos <- read.csv(paste0(folder.ruta, archivo), na.strings = c("N.A.", "S.R.", "S/ R", "S.R"))
  datos <- datos[-33,-11]
  lista.archivos[[archivo]] <- datos
}

FUENTE <- ldply(lista.archivos, data.frame, .progress = "text")
```

```{r Limpieza de FUENTE}
###Limpieza de FUENTE

###Cambio el título de columnas
names(FUENTE)[3:11]<- c( "SSA","IMSS.ORD", "ISSSTE", "IMSS.OP", "DIF", "PEMEX", "SEDENA", "SEDEMAR", "OTRAS")

###Insserto dos nuevas columnas para facilitar la visualización
FUENTE$Año <- substr(FUENTE$.id, 5, 8)
FUENTE$Sexo <-substr(FUENTE$.id, 3,3)
FUENTE$.id <- NULL

str(FUENTE)

sapply(FUENTE, class)

###Estructura de la tabla
cat("numero de renglones y columnas")
dim(FUENTE)
summary(FUENTE)

###Recodificación
 FUENTE <- within(FUENTE,
                {
                  ### Recodificacion de Sexo
                  Sexo <- gsub("g","GENERAL", Sexo)
                  Sexo <- gsub("m","HOMBRE", Sexo)
                  Sexo <- gsub("f","MUJER", Sexo)
                  
                  ### Recodificacion de Estado
                  Estado <- gsub(".*xico.*", "México", Estado)
                  Estado <- gsub(".*ichoac.*", "Michoacán", Estado)
                  Estado <- gsub("Nuevo.*", "Nuevo León", Estado)
                  Estado <- gsub("Quer.*", "Querétaro", Estado)
                  Estado <- gsub("Yucat.n", "Yucatán", Estado)
                  Estado <- gsub("Aguasca.*", "Aguascalientes", Estado)
                  Estado <- gsub(".*Federal", "Distrito Federal", Estado)
                  Estado <- gsub("Yuc.*", "Yucatán", Estado)
                  Estado <- gsub("Guanaj.*", "Guanajuato", Estado)
                  Estado <- gsub(".*orelos", "Morelos", Estado)
                  Estado <- gsub("San Luis.*", "San Luis Potosí", Estado)
                  Estado <- gsub(".*dalgo", "Hidalgo", Estado)
                  Estado <- gsub(".*Roo", "Quintana Roo", Estado)
                  Estado <- gsub(".*abasco", "Tabasco", Estado)
                  Estado <- gsub(".*maulipas", "Tamaulipas", Estado)
                  Estado <- gsub(".*ecas", "Zacatecas", Estado)
                  Estado <- gsub("Tam.aulipas", "Tamaulipas", Estado)
                  
                }
                )

###Una vez que los datos han sido depurados, hacemos un nuevo archivo
write.table(FUENTE, file = "./DATOS/PROCESADOS/FUENTE.csv", sep = ",", row.names = FALSE)

```

```{r Organizacion FUENTE}
###Reacomodo las columnas
FUENTE <- FUENTE[,c(11, 12, 1, 2, 3, 4, 5, 6, 7, 8, 9, 10)]

###Ordeno la tabla por año
FUENTE$Año <- ordered (FUENTE$Año)
head(FUENTE)
tail(FUENTE)

###Transformación de variables
FUENTE$Año<- as.factor(FUENTE$Año)
FUENTE$SSA <- as.numeric(FUENTE$SSA)
FUENTE$IMSS.ORD <- as.numeric(FUENTE$IMSS.ORD)
FUENTE$ISSSTE <- as.numeric(FUENTE$ISSSTE)
FUENTE$IMSS.OP <- as.numeric(FUENTE$IMSS.OP)
FUENTE$DIF <- as.numeric(FUENTE$DIF)
FUENTE$PEMEX <- as.numeric(FUENTE$PEMEX )
FUENTE$SEDENA <- as.numeric(FUENTE$SEDENA)
FUENTE$SEDEMAR <- as.numeric(FUENTE$SEDEMAR)
FUENTE$OTRAS<- as.numeric(FUENTE$OTRAS)
FUENTE$Estado <- factor(FUENTE$Estado)

###Organizo FUENTE con el fin de graficar mas fácilmente agregando algunas columnas
FUENTE.org <- melt(FUENTE)
names(FUENTE.org)[4:5] <- c("Institución", "Notificaciones")

###Asi se ve organizada la tabla:
str(FUENTE.org)

###Sin valores repetidos, es decir, quito el caso General
FUENTE.org.HM <- subset(FUENTE.org,Sexo %in% c("HOMBRE", "MUJER"))
```

```{r Calidad de los datos FUENTE}
sum(is.na(FUENTE)) #Numero Total de Faltantes
mean(is.na(FUENTE)) #Completitud
sapply(FUENTE, function(x) {mean(is.na(x))}) #Proporcion de faltantes en cada variable
sum(duplicated(FUENTE)) #Total de Ducplicados
mean(duplicated(FUENTE)) #Proporcion de Duplicados

#Prueba de cifras de control
FUENTE.H <- subset(FUENTE,Sexo %in% "HOMBRE",-c(1,2,3))
FUENTE.M <- subset(FUENTE,Sexo %in% "MUJER", -c(1,2,3))
FUENTE.G <- subset(FUENTE,Sexo %in% "GENERAL", -c(1,2,3))

sum(FUENTE.G!=(FUENTE.H+FUENTE.M))
```


#---------GRUPO-----------

```{r Lectura de datos GRUPO}
###Lecturas de datos GRUPO
folder.ruta<- "./DATOS/BRUTOS/GRUPO/"
archivos <- list.files(folder.ruta)

lista.archivos <- list()
for (archivo in archivos) {

  datos <- read.csv(paste0(folder.ruta, archivo))
  datos <- datos[-33,-14]
  lista.archivos[[archivo]] <- datos
}

GRUPO <- ldply(lista.archivos, data.frame, .progress = "text")
```

```{r Limpieza de GRUPO}
###Limpieza de GRUPO

###Agregamos 2 columnas para facilitar la visualizacion
GRUPO$Año <- substr(GRUPO$.id, 5, 8)
GRUPO$Sexo <-substr(GRUPO$.id, 3, 3)
GRUPO$.id <- NULL

###Cambio al título de columnas
names(GRUPO)[2:12]<- c("menosde1","de1a4", "de5a9", "de10a14", "de15a19", "de20a24", "de25a44", "de45a49", "de50a59", "de60a64", "masde65")                  

str(GRUPO)

sapply(GRUPO, class)

###Estructura de la tabla
cat("numero de renglones y columnas")
dim(GRUPO)
summary(GRUPO)

###Recodificación
 GRUPO <- within(GRUPO,
                {
                  ### Recodificacion de Sexo
                  Sexo <- gsub("g","GENERAL", Sexo)
                  Sexo <- gsub("m","HOMBRE", Sexo)
                  Sexo <- gsub("f","MUJER", Sexo)
                  
                  ### Recodificacion de Estado
                  Estado <- gsub(".*xico", "México", Estado)
                  Estado <- gsub(".*ichoac.*", "Michoacán", Estado)
                  Estado <- gsub(".*uevo.*", "Nuevo León", Estado)
                  Estado <- gsub("Quer.*", "Querétaro", Estado)
                  Estado <- gsub("Yucat.n", "Yucatán", Estado)
                  Estado <- gsub("Aguasca.*", "Aguascalientes", Estado)
                  Estado <- gsub(".*Federal", "Distrito Federal", Estado)
                  Estado <- gsub("Yuc.*", "Yucatán", Estado)
                  Estado <- gsub("Guanaj.*", "Guanajuato", Estado)
                  Estado <- gsub(".*orelos", "Morelos", Estado)
                  Estado <- gsub("San Luis.*", "San Luis Potosí", Estado)
                  Estado <- gsub(".*dalgo", "Hidalgo", Estado)
                  Estado <- gsub(".*Roo", "Quintana Roo", Estado)
                  Estado <- gsub(".*abasco", "Tabasco", Estado)
                  Estado <- gsub(".*maulipas", "Tamaulipas", Estado)
                  Estado <- gsub(".*ecas", "Zacatecas", Estado)
                  Estado <- gsub("Baj.a California", "Baja California", Estado)
                  Estado <- gsub("Baj.a California Sur", "Baja California Sur", Estado)
                  Estado <- gsub("Cam.peche", "Campeche", Estado)
                  Estado <- gsub("Colim.a", "Colima", Estado)
                  Estado <- gsub("D.urango", "Durango", Estado)
                  Estado <- gsub("N.ayarit", "Nayarit", Estado)
                  Estado <- gsub("T.laxcala", "Tlaxcala", Estado)
                  Estado <- gsub("Tam.aulipas", "Tamaulipas", Estado)
                  
                }
                )

###Una vez que los datos han sido depurados, hacemos un nuevo archivo
write.table(GRUPO, file = "./DATOS/PROCESADOS/GRUPO.csv", sep = ",", row.names = FALSE)

```

```{r Organizacion de GRUPO}
###Reacomodo las columnas
GRUPO <- GRUPO[,c(14, 15, 1, 2, 3, 4, 5, 6, 7, 8, 9, 10, 11, 12, 13)]

###Ordeno la tabla por año
GRUPO$Año <- ordered (GRUPO$Año)
head(GRUPO)
tail(GRUPO)

###Transformación de variables
GRUPO$Año<- as.factor(GRUPO$Año)
GRUPO$Estado<- as.factor(GRUPO$Estado)
GRUPO$menosde1 <- as.numeric(GRUPO$menosde1)
GRUPO$de1a4 <- as.numeric(GRUPO$de1a4)
GRUPO$de5a9 <- as.numeric(GRUPO$de5a9)
GRUPO$de10a14 <- as.numeric(GRUPO$de10a14)
GRUPO$de15a19 <- as.numeric(GRUPO$de15a19)
GRUPO$de20a24 <- as.numeric(GRUPO$de20a24)
GRUPO$de25a44 <- as.numeric(GRUPO$de25a44)
GRUPO$de45a49 <- as.numeric(GRUPO$de45a49)
GRUPO$de50a59 <- as.numeric(GRUPO$de50a59)
GRUPO$de60a64 <- as.numeric(GRUPO$de60a64)
GRUPO$masde65 <- as.numeric(GRUPO$masde65)
GRUPO$Ign. <- as.numeric(GRUPO$Ign.)

###Organizo GRUPO con el fin de graficar mas fácilmente
GRUPO.org <- melt(GRUPO)

###Asi se ve la tabla organizada
str(GRUPO.org)

###Sin valores repetidos, es decir, quito el caso General
GRUPO.org.HM <- subset(GRUPO.org,Sexo %in% c("HOMBRE", "MUJER"))
```

```{r Calidad de los datos GRUPO}
sum(is.na(GRUPO)) #Numero Total de Faltantes
mean(is.na(GRUPO)) #Completitud
sapply(GRUPO, function(x) {mean(is.na(x))}) #Proporcion de faltantes en cada variable
sum(duplicated(GRUPO)) #Total de Ducplicados
mean(duplicated(GRUPO)) #Proporcion de Duplicados

#Prueba de cifras de control
GRUPO.H <- subset(GRUPO,Sexo %in% "HOMBRE",-c(1,2,3))
GRUPO.M <- subset(GRUPO,Sexo %in% "MUJER", -c(1,2,3))
GRUPO.G <- subset(GRUPO,Sexo %in% "GENERAL", -c(1,2,3))

sum(GRUPO.G!=(GRUPO.H+GRUPO.M))
```


#---------MES-----------

```{r Lectura de datos de MES}
###Lecturas de datos MES
folder.ruta<- "./DATOS/BRUTOS/MES/"
archivos <- list.files(folder.ruta)

lista.archivos <- list()
for (archivo in archivos) {

  datos <- read.csv(paste0(folder.ruta, archivo))
  if (names(datos)[2]== "Tasa.") {
    datos <- datos[-33,-3]
  }
  datos <- datos[-33,-2]
  lista.archivos[[archivo]] <- datos
}

MES <- ldply(lista.archivos, data.frame, .progress = "text")

```

```{r Limpieza de MES}
##Limpieza de MES

###Agrego dos columnas
MES$Año <- substr(MES$.id, 5, 8)
MES$Sexo <-substr(MES$.id, 3, 3)
MES$.id <- NULL

names(MES)[2:13]<- c("Enero", "Febrero", "Marzo", "Abril", "Mayo", "Junio", "Julio", "Agosto", "Septiembre", "Octubre", "Noviembre", "Diciembre")

str(MES)

sapply(MES, class)

###Estructura de la tabla
cat("numero de renglones y columnas")
dim(MES)
summary(MES)

###Recodificación
 MES <- within(MES,
                {
                  ### Recodificacion de Sexo
                  Sexo <- gsub("g","GENERAL", Sexo)
                  Sexo <- gsub("m","HOMBRE", Sexo)
                  Sexo <- gsub("f","MUJER", Sexo)
                  
                  ### Recodificacion de Estado
                  Estado <- gsub(".*xico", "México", Estado)
                  Estado <- gsub(".*ichoac.*", "Michoacán", Estado)
                  Estado <- gsub("Nuevo.*", "Nuevo León", Estado)
                  Estado <- gsub("Quer.*", "Querétaro", Estado)
                  Estado <- gsub("Yucat.n", "Yucatán", Estado)
                  Estado <- gsub("Aguasca.*", "Aguascalientes", Estado)
                  Estado <- gsub(".*Federal", "Distrito Federal", Estado)
                  Estado <- gsub("Yuc.*", "Yucatán", Estado)
                  Estado <- gsub("Guanaj.*", "Guanajuato", Estado)
                  Estado <- gsub(".*orelos", "Morelos", Estado)
                  Estado <- gsub("San Luis.*", "San Luis Potosí", Estado)
                  Estado <- gsub(".*dalgo", "Hidalgo", Estado)
                  Estado <- gsub(".*Roo", "Quintana Roo", Estado)
                  Estado <- gsub(".*abasco", "Tabasco", Estado)
                  Estado <- gsub(".*maulipas", "Tamaulipas", Estado)
                  Estado <- gsub(".*ecas", "Zacatecas", Estado)
                   
                }
                )
###Una vez que los datos han sido depurados, hacemos un nuevo archivo
write.table(MES, file = "./DATOS/PROCESADOS/MES.csv", sep = ",", row.names = FALSE)

```

```{r Organizacion MES}
###Reacomodo las columnas
MES <- MES[,c(14, 15, 1, 2, 3, 4, 5, 6, 7, 8, 9, 10, 11, 12, 13)]

###Ordeno la tabla por año
MES$Año <- ordered (MES$Año)
head(MES)
tail(MES)

###Transformación de variables
MES$Año<- as.factor(MES$Año)
MES$Enero <- as.numeric(MES$Enero)
MES$Febrero <- as.numeric(MES$Febrero)
MES$Marzo <- as.numeric(MES$Marzo)
MES$Abril <- as.numeric(MES$Abril)
MES$Mayo <- as.numeric(MES$Mayo)
MES$Junio <- as.numeric(MES$Junio)
MES$Julio <- as.numeric(MES$Julio)
MES$Agosto <- as.numeric(MES$Agosto)
MES$Septiembre <- as.numeric(MES$Septiembre)
MES$Octubre <- as.numeric(MES$Octubre)
MES$Noviembre <- as.numeric(MES$Noviembre)
MES$Diciembre <- as.numeric(MES$Diciembre)
MES$Estado <- factor(MES$Estado)
MES$Sexo <- factor(MES$Sexo)

###Organizo MES con el fin de graficar mas fácilmente
MES.org <- melt(MES)

###Asi se ve la tabla organizada
str(MES.org)

###Sin valores repetidos, es decir, quito el caso General
MES.org.HM <- subset(MES.org,Sexo %in% c("HOMBRE", "MUJER"))
```

```{r Calidad de los datos MES}
sum(is.na(MES)) #Numero Total de Faltantes
mean(is.na(MES)) #Completitud
sapply(MES, function(x) {mean(is.na(x))}) #Proporcion de faltantes en cada variable
sum(duplicated(MES)) #Total de Ducplicados
mean(duplicated(MES)) #Proporcion de Duplicados

#Prueba de cifras de control
MES.H <- subset(MES,Sexo %in% "HOMBRE",-c(1,2,3))
MES.M <- subset(MES,Sexo %in% "MUJER", -c(1,2,3))
MES.G <- subset(MES,Sexo %in% "GENERAL", -c(1,2,3))

sum(MES.G!=(MES.H+MES.M))
```

#---------GRAFICAS-----------

```{r Gráfica1}
###El proposito de esta grafica es ver el numero de personas diagnosticadas con diabetes, con el fin de tomar medidas preventivas y de tratamiento
año1<- subset(FUENTE.org, Año==c(2009, 2010, 2011, 2012, 2013))
p <- ggplot(año1, aes(Año, Notificaciones)) + geom_point() 
p + facet_grid(. ~ Institución)

``````

```{r Gráfica2}
###Como se vio en la tabla anterior, las Instituciones mas importantes fueron la SSA, IMSS.ORD e ISSSTE por lo que haremos un analisis mas profundo de estas por estado
par(mfrow=c(2,2))
NotSSA <- subset (FUENTE.org, Institución=="SSA")
        boxplot(Notificaciones~Estado, data=NotSSA,
        main="Notificaciones a la SSA",
        ylab="Total",
        col="blue",
        varwidth=TRUE, outline=FALSE) 
NotIMSS.ORD <-subset (FUENTE.org, Institución=="IMSS.ORD")
        boxplot(Notificaciones~Estado, data=NotIMSS.ORD,
        main="Notificaciones a IMSS.ORD",
        ylab="Total",
        col="blue",
        varwidth=TRUE, outline=FALSE) 
NotISSSTE <-subset (FUENTE.org, Institución=="ISSSTE")
        boxplot(Notificaciones~Estado, data=NotISSSTE,
        main="Notificaciones a ISSSTE",
        ylab="Total",
        col="blue",
        varwidth=TRUE, outline=FALSE)

```

```{r Gráfica3}
###La siguiente grafica nos muestra el numero de casos de hombres y mujeres (por separado) con diabetes. Esto con el fin de saber las medidas que se tomaran para tratar a los pacientes en cada insitución
sexo<-subset(FUENTE.org, !Sexo=="GENERAL")
ggplot(sexo, aes(Institución,Notificaciones, fill = Sexo)) + geom_bar(stat = "identity")

```

```{r Gráfica4}
##Como afecta a hombres y mujeres la diabetes en cada rango de edad
GRUPO.org.HM <- subset(GRUPO.org,Sexo %in% c("HOMBRE", "MUJER"))

ggplot(GRUPO.org.HM, aes(x=Sexo, y=value))+
 geom_point(aes(colour = value)) + scale_colour_gradient(low = "orange", high = "red") +
  facet_wrap(~variable)
```

```{r Gráfica5}
##La siguiente grafica es similar a la anterior pero nos muestra como afecta a hombres y mujeres la diabetes a través de los años
GRUPO.org.HM <- subset(GRUPO.org,Sexo %in% c("HOMBRE", "MUJER"))

ggplot(GRUPO.org.HM, aes(x=Sexo, y=value))+
 geom_point(aes(colour = value)) + scale_colour_gradient(low = "orange", high = "red") +
  facet_wrap(~Año)
```

```{r Gráfica6}
###En esta grafica trataremos de visualizar como ha cambiado el numero de personas diagnosticadas con diabetes en cada año
FUENTE.org.V <- subset(FUENTE.org, Notificaciones > 100)

ggplot(FUENTE.org.V, aes(Año)) +
geom_histogram(fill = "red") +
facet_wrap(~ Estado, ncol = 4) + 
  labs(title = "Histogramas de Estados con mas de 100 diagnosticos de diabetes en cada año", 
     x = "Años", 
     y = "Frecuencia") + 
theme_bw()
```

```{r Gráfica7}
###Veremos cual de los estados tiene mas diagnosticos
totnot <- subset(GRUPO.org, Sexo=="GENERAL")
ggplot(totnot, aes(Estado,value)) + geom_bar(stat = "identity", fill="white", colour="darkgreen") 

```

```{r Gráfica8}
###Sumaremos todos los grupos de edad por estado para saber cuantos diagnosticados hubo en total cada año
estados<-levels(totnot$Estado)

suma<-matrix(rep(0,352), nrow=32)
for (i in 1:32){
  for (j in 1:11){
    suma[i,j]<-sum(subset(totnot, Estado == estados[i] & Año == 2002+j, 5))
  }
}

titulos <- c("Estados", 2003:2013)
totales <- as.data.frame(matrix(c(estados, suma), ncol=12,))
names(totales) <- titulos
Totales <- melt(totales, 1)
names(Totales) <- c("Estados", "Año", "valor")

###Queremos ver qué estado tiene menos diagnosticados
col<-subset(totnot, Estado=="Colima")
qroo<-subset(totnot, Estado=="Quintana Roo")
max(col[,5])
max(qroo[,5])
###En esta grafica buscaremos analizar el INCREMENTO en cada año de tres estados: el estado con mas numero de casos observados, el DF y el estado con el menor numero de casos. Es evidente que el estado con mas diabeticos fue el Estado de México, y gracias al análisis anterior (pues en la gráfica no era muy claro) pudimos ver que es Colima el que cuenta con el menor número.

totedos <- subset(Totales, Estados == "México" | Estados == "Distrito Federal" | Estados == "Colima")

ggplot(totedos, aes(x=Año, y=valor, group= Estados, colour = Estados)) +
geom_line() + geom_point() +
labs(title = "Numero de Diagnosticos por Estado", 
     x = "Año", 
     y = "Frecuencia") 

```

#```{r Mapa}

estados.shape <- readShapeSpatial("./DATOS/MEXICO/MEX_adm1.shp")
 
#Convertimos este shapefile a un data.frame de R para poder utilizarlo con ggmap.
estados.poly <- fortify(estados.shape)

imagen <- get_map(load("./DATOS/MEXICO/MapaMexico.RData"))

#Añado un 1 para ajustar el identificador a las claves del INEGI.
estados.poly$id2 <- as.numeric(estados.poly$id) + 1
 
#Creo un factor para identificar qué partido gobierna qué estado (vean que utilizo la función recode para indicar qué id's, es decir, qué estados, gobierna cada partido.
#Por ejemplo, el PAN gobierna los estados 2, 3, 11, 21, 25, 26; así para los otros partidos.
estados.poly$id3 = estados.poly$id2
estados.poly$id3 = recode(estados.poly$id3, "c(2,3,11,21,25,26)='PAN'; c(1,4,6,7,8,10,13,14,15,16,18,19,22,23,24,28,29,30,31,32)='PRI'; c(9,12,17,20,27)='PRD'; 5='PVEM'")
estados.poly$id3 = as.factor(estados.poly$id3)

mapa = ggmap(imagen) + #Esto crea la imagen de México que ya vimos anteriormente.
geom_polygon(data=estados.poly, aes(x=long, y=lat, group=group), colour="grey", fill="white") + #Crea el relieve de los estados con un contorno gris y un fondo blanco.
geom_polygon(data=estados.poly, aes(x=long, y=lat, group=group, fill=id3), alpha=0.5) + #Creo un relleno de colores según mi factor id3 (que contiene el nombre de los partidos según el estado correspondiente).
scale_fill_manual(values=c("#003399","#FFCC33","#CC3300","#009966"), name="Partido") + #Indico que quiero colores de manera manual: azul, amarillo, rojo y verde.
labs(x="Longitud", y="Latitud") + #El nombre de los ejes.
ggtitle("Mexico: gobiernos estatales \n (Julio 2013) \n") #El título
 
#Vemos el mapa:
mapa
```

#---------INFO SESION-----------

```{r Descripción de la sesion}
sessionInfo()

```
